ACORDAO-COMPLETO-2527828

ACÓRDÃO 1562/2022 ATA 7/2022 - PRIMEIRA CÂMARA

VISTOS, relatados e discutidos estes autos que tratam de pedido de reexame interposto por Sanderson Dantas de Souza em face do Acórdão 6634/2021-TCU-Primeira Câmara, por meio do qual esta Corte de Contas considerou ilegal o ato de admissão emitido em favor do recorrente;
ACORDAM os ministros do Tribunal de Contas da União, reunidos em Sessão da 1ª Câmara, ante as razões expostas pelo relator e com fundamento nos arts. 33 e 48 da Lei 8.443/1992, em:
9.1. conhecer do presente pedido de reexame, para, no mérito, dar-lhe provimento, tornando sem efeito, para o recorrente, os itens 9.2 a 9.4 (e subitens) do Acórdão 6634/2021-TCU-Primeira Câmara;
9.2. considerar legal o ato de admissão emitido em favor de Sanderson Dantas de Souza (e-Pessoal 2236/2019) ; e
9.3. encaminhar cópia desta deliberação ao recorrente e à Empresa Brasileira de Serviços Hospitalares.

Pedido de reexame interposto em face de decisão que considerou ilegal o ato de admissão emitido em favor do recorrente.

Primeira Câmara

3. Recorrente: Sanderson Dantas de Souza (XXX.919.685-XX).

13.1. Ministros presentes: Walton Alencar Rodrigues (Presidente), Vital do Rêgo (Relator) e Jorge Oliveira.
13.2. Ministro-Substituto convocado: Augusto Sherman Cavalcanti.

VITAL DO RÊGO

Ministro Walton Alencar Rodrigues.

Adoto como relatório, com os devidos ajustes de forma, a instrução elaborada no âmbito da Secretaria de Recursos (peça 38) , com a qual se manifestou de acordo o corpo gerencial daquela unidade técnica especializada (peça 39) , a seguir transcrita:
INTRODUÇÃO	
1.	Trata-se de pedido de reexame interposto pelo Sr. Sanderson Dantas de Souza (peça 26) contra o Acórdão 6634/2021-TCU-Primeira Câmara (peça 19) .
1.1. A deliberação recorrida apresenta o seguinte teor:
VISTOS, relatados e discutidos estes autos em que se examinam atos de admissão ao quadro de pessoal da Empresa Brasileira de Serviços Hospitalares;
ACORDAM os Ministros do Tribunal de Contas da União, reunidos em sessão da 1ª Câmara, ante as razões expostas pelo Relator, em:
9.1. considerar legais e conceder o registro aos atos de admissão de Jorge Luiz de Medeiros Nobrega, Marcilene Guilherme da Silva Santos, Ildete Ferreira Marcolino Filha, Danielly Christina Gomes Vieira, Fernanda Vilaca Moura Guimaraes, Laiane Moraes Dias, Michael Herbert Eulalio e Luana Barros Mourao;
9.2. considerar ilegais e negar registro aos atos de admissão de Sanderson Dantas de Souza e Yuri Erick Dantas da Luz;
9.3. dispensar a devolução dos valores indevidamente recebidos até a data da ciência da deliberação pela Empresa Brasileira de Serviços Hospitalares;
9.4. determinar à Empresa Brasileira de Serviços Hospitalares que:
9.4.1. informe aos interessados o teor desta decisão, esclarecendo-lhes que:
9.4.1.1. poderão optar por dois vínculos, nos termos do art. 133 da Lei 8.112/1990; 
9.4.1.2. no caso de não provimento de recurso eventualmente interposto, deverão ser repostos os valores recebidos após a ciência deste acórdão;
9.4.2. encaminhe ao TCU, no prazo de trinta dias, comprovante da data de ciência, pelos interessados, da deliberação, nos termos do art. 4o, § 3o, da Resolução - TCU 170/2004;
9.4.3. faça cessar os pagamentos decorrentes dos atos impugnados, comunicando ao TCU, no prazo de quinze dias, as providências adotadas, nos termos dos arts. 45 da Lei 8.443/1992, 261 do Regimento Interno do TCU, 8o, caput, da Resolução - TCU 206/2007 e 19 da Instrução Normativa - TCU 78/2018;
9.4.4. no caso de a opção do art. 133 da Lei 8.112/1990 recair sobre os cargos tratados no presente processo, emita novos atos, submetendo-os ao TCU no prazo de trinta dias, nos termos do art. 19, § 3o, da Instrução Normativa - TCU 78/2018.
 (destacamos e sublinhamos) 
HISTÓRICO
2.	O Tribunal considerou ilegal, entre outro, o ato de admissão do Sr. Sanderson Dantas de Souza, ora recorrente, por possuir outros dois vínculos públicos ativos além do emprego público na Ebserh, o que configuraria tripla acumulação, conforme informações da Relação Anual de Informações Sociais (RAIS) , ano de referência 2019, vedada pelo artigo 37, inciso XVI, da Constituição Federal.
2.1. Inconformado com a deliberação prolatada pelo TCU, o Sr. Sanderson Dantas de Souza interpôs o presente pedido de reexame, que se fundamenta nas alegações que, adiante, passar-se-á a relatar.
EXAME DE ADMISSIBILIDADE
3.	Reitera-se o exame preliminar de admissibilidade (peça 27) , ratificado à peça 31 pelo Excelentíssimo Senhor Ministro Vital do Rêgo, que entendeu pelo conhecimento do recurso, uma vez que preenchido os requisitos do art. 48 da Lei 8.443/1992, c/c os arts. 285 e 286, parágrafo único, do RI/TCU, suspendendo-se os efeitos dos itens 9.2, 9.4, 9.4.3 e 9.4.4 do Acórdão 6634/2021-TCU-Primeira Câmara.
EXAME DE MÉRITO
4.	Constitui objeto do presente recurso analisar se o ato de admissão do Sr. Sanderson Dantas de Souza pode ser considerado legal e registrado pelo Tribunal pela ausência da tripla acumulação de cargos.
5.	Da ausência da tripla acumulação de cargos/empregos públicos 
5.1. O recorrente sustenta que não há acumulação tripla de cargos/empregos públicos e presta, a título de esclarecimentos iniciais, o seguinte:
"Contrariamente ao que informa o douto Ministério Público de Contas, o Requerente não possui acumulação indevida de cargo em provimento efetivo e/ou comissionado;
Jamais exerceu tampouco percebeu vencimentos de três vínculos, concomitante;
Exerce a função de médico no Hospital de Clínicas;
Exerce a função de médico no município de Fazenda Rio Grande/PR;
Exerceu o cargo de provimento efetivo no município de Fazenda Rio Grande/PR, quando então, pediu licença sem vencimento, em razão da suspensão do serviço de anestesias na maternidade do município;
Exerceu a função de médico no Município de Matinhos/PR, no período de licença sem vencimento do município de Fazenda Rio Grande/PR;
Exerceu a função de médico na Força Aérea Brasileira, quando em janeiro de 2019, pediu exoneração;"
5.2. Sustenta que "jamais exerceu e percebeu vencimentos decorrentes de três vínculos concomitantes", sendo que exerce a função de médico no Hospital de Clínicas, por intermédio da Ebserh, e acumula legalmente a função de médico no município de Fazenda Rio Grande/PR.
5.3. Diz que pediu licença sem vencimento no município de Fazenda Rio Grande/PR em decorrência da suspensão do serviço de anestesia na maternidade e, no período de afastamento, foi aprovado no concurso no município de Matinhos/PR, exercendo a função de médico durante 8 (oito) meses, período que também laborava no Hospital das Clínicas, por intermédio da Ebserh, mas posteriormente "pediu exoneração de Matinhos/PR, retornando ao cargo no município de Fazenda Rio Grande/PR".
5.4. Alega que a acumulação de cargos ocorreu em momentos distintos e sempre em um município e no Hospital de Clínicas, por intermédio da Ebserh, razão pela qual foi "acertada a decisão dessa Unidade Técnica quando da emissão do parecer favorável a legalidade do registro dos atos de admissão expedidos pela Empresa Brasileira de Serviços Hospitalares - Ebserh, diante da inexistência de acumulação indevida de cargos públicos".
5.5. Advoga que "a Constituição Federal permite que haja a acumulação de dois cargos ou empregos privativos de profissionais de saúde, desde que verificada a compatibilidade de horários entre eles", sendo que sua situação se amolda na permissão constitucional, não podendo lei inferior ou ato administrativo "conter ou mesmo desrespeitar tal direito".
5.6. Pede, por fim, que seja reconhecida a legalidade do ato de admissão da Ebserh.
Análise:
5.7. Apesar de o recorrente não ter apresentado nenhum documento que suporte suas alegações de que não incorre na prática ilegal/inconstitucional de acumulação tripla de cargos/empregos públicos, cuja temática foi amplamente discutida nas razões que levaram a prolação do Acórdão 4616/2021-TCU-Segunda Câmara, nota-se pela documentação encaminhada ao Tribunal pela Ebserh (págs. 8-34 da peça 24) de que a questão da acumulação de cargos/empregos públicos pelo Sr. Sanderson Dantas de Souza foi avaliada por ocasião do seu ingresso nos quadros da Ebserh, sendo que naquela ocasião, em razão de declaração de acumulação de cargos, empregos, funções e proventos pelo referido senhor (págs. 26-28 da 24) , foi emitido parecer da Comissão de Acumulação de Cargos, em 25/10/2018, de que "Há acumulação ilegal de cargos, sendo eles: em regime de 30 horas/semana junto a Empresa Força Aérea Brasileira e em regime de 20 horas/semana junto a Empresa Prefeitura de Fazenda Rio Grande. Por já ter 02 vínculos públicos, a contratação pela EBSERH configuraria um terceiro vínculo público e extrapolaria a carga horária cumulativa de 60 horas semanais. Tal situação está em desacordo com a previsão do artigo 37 da Constituição Federal". (pág. 29 da peça 24) 
5.8. Em seguida, foi publicado no Diário Oficial da União a Portaria nº 2.159/GC1, de 20 de dezembro de 2018, por meio da qual foi concedida "demissão do serviço ativo da Aeronáutica ao Primeiro-Tenente Médico SANDERSON DANTAS DE SOUZA (Nr Ord 6268412) , a contar de 3 de dezembro de 2018, e incluí-lo, com o mesmo Posto, na Reserva não Remunerada, de acordo com os artigos 115, inciso I e 116, inciso I, da Lei nº 6.880, de 9 de dezembro de 1980" (págs. 20-21 da peça 24) .  
5.9. No Ofício-SEI nº 550/2021/DIVGP/GA/CHC-UFPR-EBSERH, de 13 de maio de 2021, foi registrado o seguinte (págs. 23-24 da peça 24) :
4. Ato contínuo, foram anexados, pelo empregado, os seguintes documentos:
Portaria nº 2159/GC1 de demissão do serviço ativo da Aeronáutica (13549349 e 13549521) ;
Requerimento de licença sem vencimentos da Prefeitura Municipal de Fazenda Rio Grande (13549378) ;
Ofício - SEI nº 50/2021/UR/SAT/DADT/GAS/CHC-UFPR-EBSERH (13549417) ;
Despacho SEI 13549557;Ainda, seguem anexas as declarações de acúmulo de cargos quando da admissão neste Complexo Hospitalar (13607992) , bem como a declaração atualizada no mês de dezembro de 2020 (13608025) .
6. Ademais, seguem registros no Cadastro Nacional de Estabelecimentos de Saúde - CNES (13607907) no qual constam, atualmente, os registros de vínculo com o Complexo Hospital de Clínicas da UFPR (CHC-UFPR e Hospital Maternidade Victor Ferreira do Amaral) e com o Hospital e Maternidade Nossa Senhora Aparecida, do Município de Fazenda Rio Grande.Esclarecemos que os registros no CHC e no HMVFA, em que pesem se tratarem do mesmo vínculo público, estão duplicados para fins de faturamento. (destacamos e sublinhamos) .
5.10. De fato, no documento constante da pág. 25 da peça 24 consta que o Sr. Sanderson Dantas de Souza trabalha em 3 estabelecimentos, quais sejam: Complexo Hospital de Clinicas, Hospital Vitor do Amaral e Hospital e Maternidade Nossa Senhora Aparecida, sendo que os dois primeiros tratam do mesmo vínculo junto à Ebserh e só foram duplicados para fins de faturamento, conforme registrado na transcrição apresentada.
5.11. Assim, os elementos apresentados pela Ebserh convergem no sentido de que não há atualmente acumulação de tripla de cargos/empregos públicos pelo Sr. Sanderson Dantas de Souza, motivo pelo qual seu ato de admissão pode ser considerado legal e registrado pelo Tribunal.  
CONCLUSÃO
6.	Em face da análise das razões recursais apresentadas, concluiu-se que o ato de admissão do Sr. Sanderson Dantas de Souza pode ser considerado legal e registrado pelo Tribunal, considerando as informações prestadas e os documentos encaminhados pela Ebserh ao Tribunal. 
6.1. Assim, os elementos apresentados modificam o juízo que levou a prolação do Acórdão 6634/2021-TCU-Primeira Câmara.
PROPOSTA DE ENCAMINHAMENTO
7. Ante o exposto, submetem-se os autos à consideração superior, propondo-se, com fundamento no art. 48 da Lei 8.443/1992 c/c os artigos 285 e 286, parágrafo único, do RI/TCU:
a) conhecer do recurso e, no mérito, dar-lhe provimento, de modo:
a.1) tornar, em relação ao Sr. Sanderson Dantas de Souza, sem efeito os itens 9.2 a 9.4, bem assim os subitens do item 9.4, do Acórdão 6634/2021-TCU-Primeira Câmara;
a.2) considerar legal o ato de admissão de Sanderson Dantas de Souza (2236/2019, peça 7) , concedendo-lhe o registro, nos termos do § 1º do art. 260 do RI/TCU; e
b) informar o recorrente e demais interessados do acórdão a ser proferido, destacando que o relatório e o voto que o fundamentam podem ser acessados por meio do endereço eletrônico www.tcu.gov.br/acordaos.
2.	O Ministério Público junto ao TCU manifestou-se de acordo com a proposição da unidade técnica, nos termos do parecer de peça 40. 
Eis o Relatório.

Uiara Francine Tenório da Silva (OAB/AL 8.506).

Procurador Júlio Marcelo de Oliveira.

ADMISSÃO. CONSTATAÇÃO DE ACUMULAÇÃO TRIPLA DO EXERCÍCIO DE CARGOS/EMPREGOS PÚBLICOS. ILEGALIDADE E NEGATIVA DE REGISTRO. PEDIDO DE REEXAME. CONHECIDO. COMPROVAÇÃO NO SENTIDO DE QUE O RECORRENTE NÃO ACUMULA TRÊS CARGOS/EMPREGOS PÚBLICOS. RAZÕES SUFICIENTES PARA ALTERAR O JUÍZO REALIZADO. PROVIMENTO DO RECURSO.

ATOS DE ADMISSÃO (ADS)

Secretaria de Recursos (Serur).

Aprecia-se, nesta oportunidade, pedido de reexame interposto pelo Sr. Sanderson Dantas de Souza em face do Acórdão 6634/2021-TCU-Primeira Câmara, por meio do qual esta Corte de Contas considerou ilegal o ato de admissão emitido em favor do recorrente, por possuir outros dois vínculos públicos ativos além do emprego público na Ebserh, fato que configuraria tripla acumulação, vedada pela Constituição Federal.
No pedido de reexame interposto (peça 26) , o recorrente alega, em síntese, que não há acumulação tripla de cargos/empregos público. 
A Secretaria de Recursos deste Tribunal (Serur) , em seu parecer, propõe que o apelo interposto pelo recorrente seja conhecido para, no mérito, dar a ele provimento. Segundo a Serur:
5.7. Apesar de o recorrente não ter apresentado nenhum documento que suporte suas alegações de que não incorre na prática ilegal/inconstitucional de acumulação tripla de cargos/empregos públicos (...) nota-se pela documentação encaminhada ao Tribunal pela Ebserh (págs. 8-34 da peça 24) de que a questão da acumulação de cargos/empregos públicos pelo Sr. Sanderson Dantas de Souza foi avaliada por ocasião do seu ingresso nos quadros da Ebserh (...) 
5.8. Em seguida, foi publicado no Diário Oficial da União a Portaria nº 2.159/GC1, de 20 de dezembro de 2018, por meio da qual foi concedida "demissão do serviço ativo da Aeronáutica ao Primeiro-Tenente Médico SANDERSON DANTAS DE SOUZA (Nr Ord 6268412) , a contar de 3 de dezembro de 2018, e incluí-lo, com o mesmo Posto, na Reserva não Remunerada, de acordo com os artigos 115, inciso I e 116, inciso I, da Lei nº 6.880, de 9 de dezembro de 1980" (págs. 20-21 da peça 24) .  
5.9. No Ofício-SEI nº 550/2021/DIVGP/GA/CHC-UFPR-EBSERH, de 13 de maio de 2021, foi registrado o seguinte (págs. 23-24 da peça 24) :
4. Ato contínuo, foram anexados, pelo empregado, os seguintes documentos:
Portaria nº 2159/GC1 de demissão do serviço ativo da Aeronáutica (13549349 e 13549521) ;
Requerimento de licença sem vencimentos da Prefeitura Municipal de Fazenda Rio Grande (13549378) ;
Ofício - SEI nº 50/2021/UR/SAT/DADT/GAS/CHC-UFPR-EBSERH (13549417) ;
Despacho SEI 13549557;Ainda, seguem anexas as declarações de acúmulo de cargos quando da admissão neste Complexo Hospitalar (13607992) , bem como a declaração atualizada no mês de dezembro de 2020 (13608025) .
6. Ademais, seguem registros no Cadastro Nacional de Estabelecimentos de Saúde - CNES (13607907) no qual constam, atualmente, os registros de vínculo com o Complexo Hospital de Clínicas da UFPR (CHC-UFPR e Hospital Maternidade Victor Ferreira do Amaral) e com o Hospital e Maternidade Nossa Senhora Aparecida, do Município de Fazenda Rio Grande.Esclarecemos que os registros no CHC e no HMVFA, em que pesem se tratarem do mesmo vínculo público, estão duplicados para fins de faturamento. (destacamos e sublinhamos) .
5.10. De fato, no documento constante da pág. 25 da peça 24 consta que o Sr. Sanderson Dantas de Souza trabalha em 3 estabelecimentos, quais sejam: Complexo Hospital de Clínicas, Hospital Vitor do Amaral e Hospital e Maternidade Nossa Senhora Aparecida, sendo que os dois primeiros tratam do mesmo vínculo junto à Ebserh e só foram duplicados para fins de faturamento, conforme registrado na transcrição apresentada. 
5.11. Assim, os elementos apresentados pela Ebserh convergem no sentido de que não há atualmente acumulação de tripla de cargos/empregos públicos pelo Sr. Sanderson Dantas de Souza, motivo pelo qual seu ato de admissão pode ser considerado legal e registrado pelo Tribunal. 
O Ministério Público junto ao Tribunal (MPTCU) , em sua manifestação regimental, ratificou as conclusões formuladas pela Serur.
II
Quanto à admissibilidade do recurso interposto pelo recorrente, reforço o entendimento já externado no despacho de peça 31, no sentido de que o presente apelo seja conhecido, uma vez preenchidos os requisitos que regem a espécie. 
No tocante à análise de mérito, registro minha concordância integral com a proposta formulada no âmbito da Serur, aquiescida pelo MPTCU, razão pela qual acolho o parecer de peça 43 por seus próprios fundamentos, valendo-me, para tanto, da técnica da motivação per relationem, nos termos do art. 2º, § 3º, do Decreto 9.830, de 10 de junho de 2019, sem prejuízo de tecer os comentários a seguir.
In casu, diante da documentação apresentada pela Ebserh (peça 24) , resta comprovado que o Sr. Sanderson Dantas de Souza, de fato não acumulou, de forma concomitante, três vínculos públicos tal como apontado na decisão recorrida. É que a defasagem temporal das informações colhidas da base Rais, no documento juntado na peça 16, levou o voto condutor da decisão recorrida à conclusão que culminou na equivocada negativa de registro.
Com isso, diante da comprovação e dos esclarecimentos apresentados na presente fase processual, cabe dar provimento ao presente recurso, para considerar legal o ato de admissão emitido em favor de Sanderson Dantas de Souza (e-Pessoal 2236/2019) , tornando sem efeito, para o recorrente, os subitens 9.2 a 9.4 (e subitens) do acórdão recorrido. 
	Ante o exposto, voto para que seja adotada a minuta de acórdão que ora trago ao exame deste Colegiado.
TCU, Sala das Sessões, em 22 de março de 2022.
Ministro VITAL DO RÊGO 
Relator